【裁判字號】    98,訴,619
【裁判日期】    980701
【裁判案由】    清償借款
【裁判全文】
臺灣士林地方法院民事判決               98年度訴字第619號
原      告  丙○○
被      告  乙○○
            甲○○○
                      7
上列當事人間清償借款事件，本院於98年6 月10日言詞辯論終結
，判決如下：
    主      文
被告甲○○○應給付原告新臺幣貳佰萬元，及自民國九十三年四
月一日起至清償日止，按週年利率百分之七點二計算的利息。
原告其餘之訴駁回。
訴訟費用新臺幣貳萬零捌佰元由被告甲○○○負擔。
    事實及理由
一、按訴狀送達後，原告不得將原訴變更或追加他訴，但擴張應
    受判決事項之聲明者，不在此限，民事訴訟法第255 條第1
    項第3 款定有明文。原告起訴時原聲明被告應給付原告新臺
    幣 (下同)200 萬 元，及自起訴狀繕本送達翌日起至清償日
    止，按週年利率百分之5 計算之利息。復於本院審理時聲明
    ：被告應給付原告200 萬元，及自民國93年4 月1 日起至清
    償日止按週年利率百分之7 點2 計算之利息，並自84年7 月
    30 日 起至清償日止，按日每萬元40元計算之違約定，核其
    所為係應受判決事項聲明之擴張，依前開說明，自應准許。
二、原告起訴主張：被告二人於83年7 月間向伊借款200 萬元，
    約定每月利息2 萬元，本金200 萬元部分未約定清償期，並
    約定未償還本金時，應按日給付每萬元40元之違約金，復由
    被告乙○○提供土地設定250 萬之最高限額抵押權為擔保，
    惟被告僅繳付數月之利息後，即未再依約付息，本金亦未償
    還，爰依起訴狀請求被告返還200 萬元本金等語，並聲明被
    告應給付原告200 萬元及自93年4 月1 日起至清償日止，按
    週年利率百分之7.2 計算之利息，並自84年7 月30日起至清
    償日止按日每萬元40元計算之違約金。
三、被告答辯：
(一)、被告乙○○辯稱：伊僅係提供土地予被告甲○○○設定抵押
    權作為其向原告借款之擔保，伊並非借款人等語，並聲明：
    原告之訴駁回。
(二)、被告甲○○○辯稱：伊確有向原告借款200 萬元，並約定每
    月4 萬元之利息，並未約定本金200 萬元之清償期，亦無違
    約金之約定，但在伊無法依約給付利息時，即要原告將伊價
    值不菲的進口埃及地毯、希臘磁盤及燈飾取走抵償，是前開
    債務應已抵償完畢等語。並聲明：原告之訴駁回。
四、兩造不爭執之事實：
(一)、被告甲○○○曾於83年7 月間向原告借款200 萬元，並由被
    告乙○○提供臺北縣萬里鄉○○里○○段瑪鍊港內小段257
    地號設定最高限額250 萬元為擔保，嗣原告即交付200 萬元
    予被告甲○○○。
(二)、前開土地謄本他項權利簿記載債務人甲○○○，設定義務人
    乙○○。
(三)、前開本金200萬元部分未約定清償期。
(四)、前開借款有約定每月至少2萬元的利息。
五、本件經本院依民事訴訟法第271 條之1 準用同法第270 條之
    1 第1 項第3 款之規定，整理並協議簡化爭點如下：
(一)、被告乙○○是否為前開借款人之一？
(二)、前開借款是否已清償？
(三)、前開借款是否有約定本金200 萬元未償還時應給付違約金？
    被告應否給付違約金及其金額？
六、本院得心證之理由：
(一)、原告無法證明被告乙○○係借款人之一。
    按當事人主張有利於己之事實者，就其事實有舉證之責任，
    民事訴訟法第二百七十七條定有明文。又按主張法律關係存
    在之當事人，須就該法律關係發生所須之特別要件，負舉證
    責任（最高法院四十八年台上字第八二四號判例意旨參照）
    。而負舉證責任之當事人，須證明至使法院就該待證事實獲
    得確實之心證，始盡其證明之責任，苟應負舉證責任之當事
    人，不能舉證，以證實其主張之事實為真實，即應受不利之
    認定。原告主張被告乙○○係與被告甲○○○共同向其借款
    ，為被告乙○○否認，就此有利於己之事實，即應負舉證之
    責。原告雖提出被告乙○○書立之同意書一紙為證 (本院卷
    第9 頁)， 惟同意書係記載「立同意書人乙○○願意提供不
    動產座落台北縣萬里鄉○○里○○段瑪鍊港內小段275 地號
    給甲○○○向丙○○抵押借款，新台幣貳佰萬元，如往後利
    息及本金未付時，願將本人設定之不動產由抵押權人處理，
    恐口無憑，特立此證明書。」等語，同意書僅述及由被告乙
    ○○提供土地擔保，無一語提及被告乙○○係與被告甲○○
    ○向原告共同借款一事，故原告所舉證前開同意書，尚無法
    證明被告乙○○亦係借款人。是以，原告既無法證明被告乙
    ○○係借款人，則其本於消費借貸之法律關係，請求被告乙
    ○○給付如聲明所示之金額，即屬無據。
(二)、系爭借款尚未清償，
    被告甲○○○既自認曾向原告借款200 萬元，並約定每月給
    付至少2 萬元利息等情，惟抗辯前開借款本、息，業已交付
    價值不菲的進口埃及地毯、希臘磁盤及燈飾抵償而清償，然
    為原告否認，就此債務業已清償之有利於己之事由，自應由
    被告甲○○○負舉證之責，惟被告甲○○○自承就此並無法
    提出證據證明 (本院卷第53頁)， 是被告甲○○○所辯，業
    已清償一事，即難憑採。準此，原告既已出借200 萬元予被
    告甲○○○，並約定每月利息至少2 萬元，而原告就利息部
    分，僅請求按週年利率百分之7 點2 ，相當於每月1 萬2000
    元之利息，未逾前開兩造之利息約定，自應准許。
(三)、原告無法證明兩造確有違約金之約定。
    原告另主張此消費借貸之法律關係，並有約定被告未依約償
    還本金200 萬元時，應按日每萬元40元計付違約金云云。然
    為被告否認有此違約金之約定，原告就此即應負舉證之責，
    原告雖舉被告乙○○提出之臺北縣萬里鄉○○里○○段瑪鍊
    港內小段257 地號之土地證記謄本為證，其上記載「違約金
    ：每日萬元罰40元正」為證。惟觀前開土地登記謄本亦載有
    「利息 (率)： 無；遲延利息 (率)： 無」等語，顯與兩造
    自承有約定利息之約定不符。足見前開土地登記謄本之記載
    ，與兩造真實之約定確有出入，則其上違約金之記載，是否
    確係兩造之約定，即令人生疑。況原告亦自承雖有約定違約
    金，但無約定違約之事項等語 (本院卷第53頁)。 是縱認確
    有約定違約金之計算之標準，然兩造並無約定約違之內容，
    亦難認兩造對於違約金之約定已達成合意。準此，亦難使本
    院形成原告與被告甲○○○間，就此消費借貸之法律關係，
    定有違約處罰約定之確實心證。則原告依此請求被告甲○○
    ○給付違約金一事，即無足採。
(四)、綜上所述，原告本於消費借貸之法律關係請求被告甲○○○
    給付200 萬元，及自93年4 月1 日起至清償日止按週年利率
    百分之7 點2 計算之利息，為有理由，應予准許，逾此部分
    之請求即屬無據應予駁回。另原告既無法證明被告乙○○係
    共同借款人，則其依消費借貸之法律關係請求被告乙○○給
    付如聲明所示之金額，即為無理由，亦應駁回。並依職權確
    定訴訟費用為2萬800元，由被告甲○○○負擔。
七、本件事證已臻明確，兩造其餘攻擊防禦方法及未經本院援用
    之證據，核與判決之結果不生影響，爰不一一論駁，併此敘
    明。
八、據上論結，原告之訴為一部有理由，一部無理由，依民事訴
    訟法第79條、第87條第1 項，判決如主文。
中    華    民    國    98    年    7     月    1     日
                  民事第一庭  法  官  劉逸成
以上正本證明與原本無異。
如對本判決上訴，應於判決送達後20日內向本院提出上訴狀。
中    華    民    國    98    年    7     月    6     日
                              書記官  李宜蓁


司法院資訊處製作；財團法人民間司法改革基金會備份。
